【裁判字號】    95,上訴,2481
【裁判日期】    951213
【裁判案由】    毒品危害防制條例
【裁判全文】
臺灣高等法院臺中分院刑事判決        95年度上訴字第2481號
上  訴  人  臺灣彰化地方法院檢察署檢察官
被      告  乙○○
                    （
上列上訴人因被告違反毒品危害防制條例案件，不服臺灣彰化地
方法院95年度訴字第484號，中華民國95年9月25日第一審判決（
起訴案號：臺灣彰化地方法院檢察署95年度毒偵字第 650號，併
辦案號：95年度毒偵字第1379號），提起上訴及移送併案審理（
併辦案號：臺灣彰化地方法院檢察署95年度毒偵字第3974、4249
號），本院判決如下：
    主      文
上訴駁回。
    事實及理由
一、本案經本院審理結果，認第一審判決認事用法及量刑均無不
    當，應予維持，並引用第一審判決書記載之事實、證據及理
    由（如附件）。
二、檢察官上訴及移送併辦意旨略以：施用毒品具有成癮性，必
    反覆為之，被告於95年 8月24日16時許，在其所駕駛停放於
    彰化縣永靖鄉○○路旁之車牌0513－LK號自用小客車內，施
    用第一級毒品海洛因1次；另於95年 8月27日前4日內之某時
    ，在不詳處所，施用第二級毒品甲基安非他命 1次，與起訴
    部分在法律上之評價應屬於包括一罪的集合犯，屬實質的一
    罪，原判決未及斟酌，難認允當等語。經查：(一)施用毒品致
    成癮者，固所多見，但施用後而有意戒斷者，亦不在少數，
    因此，尚不得以施用毒品可能成癮，即推斷施用者必定持續
    不斷地施用毒品。本件被告於95年 8月27日18時25分許，在
    彰化縣永靖鄉○○路與東門路口，為警查獲並扣得海洛因 2
    包（合計淨重0.21公克），且經採尿送驗結果，呈嗎啡及甲
    基安非他命陽性反應，固有查扣毒品編號一覽表、法務部調
    查局95年9月22日調科壹字第09523017580號鑑定書在卷可憑
    。然該扣案之海洛因及尿液檢驗報告，僅能證明被告於95年
    8月27日為警查獲前4日內，有施用第一級毒品海洛因及第二
    級毒品甲基安非他命之事實，尚難憑以證明被告自95年3月2
    8日為警查獲後至95年8月27日再為警查獲前4日之5個月期間
    內，有持續不斷地施用第一級毒品海洛因及第二級毒品甲基
    安非他命。(二)刑法第56條連續犯之規定業於94年1月7日修正
    公布刪除，並於95年7月1日施行，而依新法對於上開反覆實
    施犯罪模式之對應處置，除合於「接續犯」或「包括一罪」
    之情形外，則僅能依數罪併罰之規定個別處斷。又連續數行
    為而犯同一之罪名，部分之數行為，發生在新法施行前者，
    新法施行後，該部分適用最有利於行為人之法律，若其中部
    分之一行為或數行為，發生在新法施行後者，該部分不能論
    以連續犯（最高法院95年第 8次刑事庭會議決議意旨參照）
    。而依最高法院86年台上字第3295號判例意旨，數行為於同
    時同地或密切接近之時地實施，侵害同一之法益，各行為之
    獨立性極為薄弱，依一般社會健全觀念，在時間差距上，難
    以強行分開，在刑法評價上，以視為數個舉動之接續施行，
    合為包括之一行為予以評價，較為合理，方屬接續犯之範疇
    ，足見「接續犯」之成立，係以時、空密接性為前提要件，
    即透過對於同一法益之同種類侵害行為繼續不間斷之實行，
    業已稀釋個別行為之獨立性，致使刑法評價時將之視為單一
    、整體之犯罪行為，以符合社會一般人對於行為概念之認知
    ，並與行為人之犯罪目的相互結合；至於學理上「包括一罪
    」概念中，與施用毒品之犯罪型態較有關聯者，應屬「集合
    犯」之態樣，此即依一般社會通念，特定犯罪行為具有反覆
    實施之特性，立法者於制定刑罰法律之初，亦已認知該種行
    為類型之反覆性，而有意藉由法條中客觀構成要件之行為要
    素，含括上開具有反覆實施特性之數個犯罪行為，仍僅接受
    一次刑法之評價為已足。然施用毒品犯罪，或為零星偶一之
    施用，或長期不間斷的反覆施用，均有其可能性，是自難認
    立法者於制定刑罰法律之初，已認知施用毒品行為必屬具反
    覆性之犯罪，且有意藉由法條中客觀構成要件之行為要素，
    含括上開具有反覆實施特性之數個犯罪行為。況實務上最高
    法院歷來僅將專以觸犯該等法條之罪，為其日常生活之職業
    者之常業犯，認為其性質上屬多數行為之集合犯，在法律上
    將之擬制為一罪（即學理上稱之實質上一罪）（參照最高法
    院92年度台上字第5115號、92年度台上字第4959號、93年度
    台上字第3609號、94年度台上字第4567號等裁判意旨），而
    本次刑法修正既依據「刑罰公平原則」之考量，刪除有關連
    續犯之規定，並將含有連續犯性質之常業犯一併全數刪除（
    參見刑法修正草案總說明），則再以集合犯之概念評價多數
    施用毒品之行為，即有不當。因此，多次施用毒品犯罪之行
    為，當無論以「集合犯」之餘地，此時則應回歸一般刑法上
    行為單、複數之認定，而予論罪科刑，較稱妥適。是檢察官
    認被告於95年8月27日被查獲施用毒品犯行，與95年3月28日
    前被查獲之施用毒品行為，有集合犯之實質上一罪關係，自
    有誤會。(三)綜上所述，檢察官移送併辦之事實與被告經論罪
    科刑之犯行，非屬集合犯之實質上一罪，自無裁判上一罪之
    關係，無從併案審理，是檢察官之上訴為無理由，應予駁回
    。至移送併辦部分則予以退回，由檢察官另為妥適之處理。
三、據上論斷，依刑事訴訟法第368條、第373條，判決如主文。
本案經檢察官甲○○到庭執行職務。
中    華    民    國    95    年    12    月    13    日
               刑事第六庭  審判長法  官  李  文  雄
                                 法  官  劉  連  星
                                 法  官  張  恩  賜
上列正本證明與原本無異。
施用第一級毒品部分，得上訴。
施用第二級毒品部分不得上訴。
如不服本判決應於收受送達後十日內向本院提出上訴書狀，其未
敘述上訴之理由者並得於提起上訴後十日內向本院補提理由書（
均須按他造當事人之人數附繕本）。
                                 書記官  陳  如  慧
中    華    民    國    95    年    12    月    14    日
                                                      Ｆ


司法院資訊處製作；財團法人民間司法改革基金會備份。
